臺灣新北地方法院刑事判決
110年度易字第726號
公  訴  人  臺灣新北地方檢察署檢察官
被      告  劉家源


上列被告因竊盜等案件，經檢察官提起公訴（109年度偵緝字第2
86號），本院判決如下：
    主    文
劉家源犯如附表一「罪名及科刑」欄所示之罪，各處如附表一「
罪名及科刑」欄所示之刑，並分別諭知如附表一「沒收」欄所示
之沒收。附表一編號2、3部分應執行有期徒刑玖月。
    犯罪事實
劉家源因缺錢花用而於民國109年7月5日凌晨3時52分前不久，向
莊文翔、莊文隆（其2人〈合稱莊文翔等2人〉所涉竊盜等案件，另
經本院以110年度審易字第149號判決論處罪刑確定，與劉家源合
稱劉家源等3人）提議一同前往新北市三重區尋覓作案之娃娃機
店，劉家源等3人謀議既定後即分別為下列行為：
一、劉家源等3人為逃避警方查緝，共同基於行使變造特種文書
    之犯意聯絡，由莊文隆駕駛其所有車牌號碼000-0000號自用
    小客車搭載劉家源、莊文翔上路，並由劉家源於109年7月5
    日凌晨3時25分至52分許間，在途中將上開車牌號碼以奇異
    筆塗改變造為「AXM-1765」號後，再由莊文隆繼續駕駛該車
    至同市區○○路0段00號附近停靠而行使之，足以生損害於公
    路監理機關對於車牌號碼管理之正確性。
二、劉家源等3人共同意圖為自己不法之所有，基於結夥三人以
    上攜帶兇器竊盜之犯意聯絡，於同日凌晨4時25分許，由莊
    文隆留在車上把風，劉家源、莊文翔則下車步入楊哲翰經營
    管理之「初戀娃娃機店」（址設上開路段23號），由劉家源
    持客觀上足供兇器使用之擊破器1把敲破娃娃機台櫥窗玻璃
    ，再由莊文翔取出其內如附表二編號1所示之物放入隨身攜
    帶之環保袋內得逞後一同離去。
三、劉家源等3人又共同意圖為自己不法之所有，基於結夥三人
    以上攜帶兇器竊盜之犯意聯絡，於同日凌晨4時30分許，由
    莊文隆繼續留守車內把風，劉家源、莊文翔則另行步入江御
    豪經營管理之「抓抓羊娃娃機店」（址設上開路段27號），
    由劉家源持客觀上足供兇器使用之擊破器1把敲破娃娃機台
    櫥窗玻璃，再由莊文翔取出其內如附表二編號2所示之物放
    入上開環保袋內得逞後一同返回車內由劉家源載離現場。
    理    由
一、訊據被告劉家源矢口否認有何與莊文翔等2人共犯上開行使
    變造特種文書、結夥三人以上攜帶兇器之犯行，辯稱其僅有
    事前向莊文翔等2人提議，事後替莊文翔等2人銷贓，其於案
    發期間係在友人翁品逸住處，並未參與莊文翔等2人上開犯
    行等語。經查：
　㈠如犯罪事實欄一至三所示之犯罪事實，業據證人莊文翔等2人
    、證人即告訴人楊哲翰、江御豪於警詢及偵訊時分別證述明
    確且互核大致相符（109年度偵字第33827號卷〈下稱偵卷〉第
    3頁背面至第5頁、第6頁背面至第7頁、第10頁背面至第12頁
    、第13頁背面、第17頁正背面、第19頁正背面、第47頁正背
    面、第58頁背面、第59頁背面至第61頁背面），並有上開娃
    娃機店案發後照片、監視器錄影畫面翻拍照片、公路監理電
    子閘門查詢資料、上開車牌之變造痕跡照片、檢察官勘驗監
    視器影片及莊文翔等2人所提供密錄器影片筆錄、劉家源等3
    人所申用行動電話門號之雙向通聯及上網歷程等資料查詢結
    果、本院勘驗該密錄器影片筆錄在卷可稽（偵卷第23頁至第
    27頁背面、第44頁、第49頁至第55頁、第58頁背面至第59頁
    背面、第65頁、109年度聲調字第181號第6頁至第14頁、110
    年度易字第726號卷〈下稱本院卷〉第152頁至第159頁），足
    以擔保莊文翔等2人不利於被告證詞之真實性，是此等犯罪
    事實已堪認定。
　㈡被告雖以上詞置辯，惟依本院勘驗上開密錄器影片結果所示
    （本院卷第152頁至第159頁），被告於與莊文翔及某男對話
    過程中坦稱「那時回來時，我就有跟他講，有去動的人，只
    要當場不要被抄到，如果當場有被抄到的話，就是我扛，相
    對地，如果當場沒被抄到的話，如果有調（按指監視器錄影
    畫面），叫你去問，很簡單，說我跑白牌載客人去了」、「
    （某男：天羅地網都調出來了，車牌在哪裡畫的，都知道了
    ，你在哪裡畫車牌的，都知道了，你把1畫成7，你當別人都
    不知道嗎，你把車停在門口真的很白癡，你要弄人家的東西
    還把車停在人家的門口弄。）我是停在公車站牌那邊，停在
    他隔壁」、「既然如此，我頂多扛一條毀損而已」、「我有
    戴口罩，我有戴帽子，警察怎麼認得出那是我，我就這樣回
    ，我甚至可以提出不在場證明，他要怎麼踩我」、「（某男
    ：警察會去找你的，看你要怎麼講）就讓他找啊。那時候我
    就說了，去到現場我的風險最大，當場被抓就變現行犯，那
    就是我扛」、「回來的時候，我有跟他講，去的時候衝現場
    ，風險最大的是我，如果當場被抓到，就是我扛，回來的時
    候，我有跟他講，如果事後被警察問話，就是說當白牌司機
    載客人去的」、「（某男：車牌是你畫的，這條要叫誰扛？
    不可能叫他去扛吧；莊文翔：那些都有拍到喔，偽造文書那
    些，就是你下車畫車牌都有拍到）給他拍阿，給他拍，但總
    不可能全部都丟給我一個人扛」等語，可知被告確有搭乘上
    開車輛前往作案地點，並在途中塗改上開車牌號碼，嗣又進
    入上開娃娃機店內為毀損行為，是被告所辯前詞顯不足採，
    自亦無依其聲請再行傳喚證人翁品逸之必要。　
  ㈢綜上所述，本案事證明確，被告犯行均堪認定，應依法論科
    。　　
三、論罪科刑　　
　㈠核被告如犯罪事實欄一所為，係犯刑法第216條、第212條之
    行使變造特種文書罪；如犯罪事實欄二、三所為，均係犯刑
    法第321條第1項第4款、第3款之結夥三人以上攜帶兇器竊盜
    罪。被告變造上開車牌號碼之低度行為，應為行使之高度行
    為吸收，不另論罪。
　㈡被告與莊文翔等2人就上開犯行有犯意聯絡及行為分擔，為共
    同正犯。
　㈢被告所犯上開行使變造特種文書罪、2次結夥三人以上攜帶兇
    器竊盜罪，犯意各別，行為互殊，應分論併罰。
　㈣爰審酌被告為遂其圖取不法利益之犯罪動機、目的，而邀約
    莊文翔等2人共同為上開犯行，顯見其惡性較重，且始終未
    能正視己非，仍飾詞否認犯行，甚至企圖製造虛假之不在場
    證明脫罪，亦未賠償楊哲翰、江御豪，犯後態度不佳，兼衡
    楊哲翰、江御豪所受財產損害程度、被告之前科素行、犯罪
    手段、情節、於本院審理時所述智識程度及生活狀況等一切
    情狀，分別量處如主文所示之刑（詳如附表一「罪名及科刑
    」欄所示），並就附表一編號2、3部分定其應執行之刑。
四、沒收
　㈠莊文翔等2人於偵查中均證稱如附表二所示之物最後係由被告
    全部帶走等語（偵卷第4頁背面、第11頁背面、第60頁背面
    、第61頁背面），而被告於本院審理時亦供承有銷贓一事（
    本院卷第160頁），足認該等物品分屬被告為如犯罪事實欄
    二、三所示犯行之犯罪所得，應依刑法第38條之1第1項前段
    、第3項規定宣告沒收，並於全部或一部不能或不宜執行沒
    收時，追徵其價額。
　㈡被告為如犯罪事實欄二、三所示犯行所用之擊破器1把既未經
    扣案，亦非違禁物且取得容易，難認具沒收重要性，爰不予
    宣告沒收。
五、不另為不受理之諭知
　㈠公訴意旨另以：被告與莊文翔等2人共同基於毀損之犯意聯絡
    ，先後於上開時地，由被告持擊破器破壞上開娃娃機店內之
    機台櫥窗玻璃，致令不堪使用，足以生損害於楊哲翰及江御
    豪，因認被告就上開2次行為均另涉犯刑法第354條之毀損罪
    嫌等語。
　㈡刑法第354條之毀損罪，依同法第357條規定，須經告訴乃論
    ；告訴乃論之罪，未經告訴者，應諭知不受理判決，刑事訴
    訟法第303條第3款定有明文。
　㈢江御豪、楊哲翰於偵查中均僅提出竊盜告訴，而未提出毀損
    告訴，有存卷其等之警詢及偵訊筆錄可考，可知被告被訴2
    次毀損罪嫌部分，皆未經合法告訴，於法自有未合，就此等
    部分本應為不受理之判決，惟其若非欠缺訴訟要件，與前揭
    經本院論罪科刑之2次加重竊盜犯行部分，即分別具有想像
    競合犯之裁判上一罪關係，爰不另為不受理之諭知。
據上論斷，應依刑事訴訟法第299條第1項前段，判決如主文。
本案經檢察官黃彥琿、張維貞提起公訴，檢察官邱稚宸到庭執行
職務。
中    華    民    國    111    年    6    月    16    日
                  刑事第四庭  法  官  吳智勝
上列正本證明與原本無異。
如不服本判決，應於判決送達後20日內敘明上訴理由，向本院提
出上訴狀 (應附繕本) ，上訴於臺灣高等法院。其未敘述上訴理
由者，應於上訴期間屆滿後20日內向本院補提理由書「切勿逕送
上級法院」。
                              書記官  薛力慈
中　　華　　民　　國　　111 　年　　6 　　月　　16　　日
附錄本案論罪科刑法條全文：
中華民國刑法第212條
偽造、變造護照、旅券、免許證、特許證及關於品行、能力、服
務或其他相類之證書、介紹書，足以生損害於公眾或他人者，處
1年以下有期徒刑、拘役或9千元以下罰金。
中華民國刑法第216條
（行使偽造變造或登載不實之文書罪）
行使第210條至第215條之文書者，依偽造、變造文書或登載不實
事項或使登載不實事項之規定處斷。
中華民國刑法第320條
意圖為自己或第三人不法之所有，而竊取他人之動產者，為竊盜
罪，處5年以下有期徒刑、拘役或50萬元以下罰金。
意圖為自己或第三人不法之利益，而竊佔他人之不動產者，依前
項之規定處斷。
前二項之未遂犯罰之。
中華民國刑法第321條
犯前條第1項、第2項之罪而有下列情形之一者，處6月以上5年以
下有期徒刑，得併科50萬元以下罰金：
一、侵入住宅或有人居住之建築物、船艦或隱匿其內而犯之。
二、毀越門窗、牆垣或其他安全設備而犯之。
三、攜帶兇器而犯之。
四、結夥三人以上而犯之。
五、乘火災、水災或其他災害之際而犯之。
六、在車站、港埠、航空站或其他供水、陸、空公眾運輸之舟、
    車、航空機內而犯之。
前項之未遂犯罰之。
附表一：
編號 犯罪事實 罪名及科刑 沒收 1 犯罪事實欄一部分 劉家源共同犯行使變造特種文書罪，處拘役伍拾日，如易科罰金，以新臺幣壹仟元折算壹日。 （無） 2 犯罪事實欄二部分 劉家源犯結夥三人以上攜帶兇器竊盜罪，處有期徒刑捌月。 未扣案如附表二編號1所示之物均沒收，於全部或一部不能沒收或不宜執行沒收時，追徵其價額。 3 犯罪事實欄三部分 劉家源犯結夥三人以上攜帶兇器竊盜罪，處有期徒刑捌月。 未扣案如附表二編號2所示之物均沒收，於全部或一部不能沒收或不宜執行沒收時，追徵其價額。 
附表二：
編號 物品名稱及數量 1 JS吊飾爪5盒、金證公仔6盒（價值合計共約新臺幣〈下同〉1萬2,000元）。 2 日本金證公仔10盒（價值合計共約9,000元）